【裁判字號】    92,訴,1654
【裁判日期】    921229
【裁判案由】    偽造文書等
【裁判全文】
臺灣桃園地方法院刑事簡式判決                    九十二年度訴字第一六五四號
    公  訴  人  臺灣桃園地方法院檢察署檢察官
    被      告  甲○○
右列被告因偽造文書等案件，經檢察官提起公訴（九十二年度偵字第一七四九號），
本院改以簡式審判程序判決如左：
    主  文
甲○○共同行使偽造公文書，足以生損害於公眾及他人，累犯，處有期徒刑壹年貳月
。偽造之「趙國華」印章壹枚及三軍總醫院診斷證明書（稿）上偽造之「趙國華」署
押壹枚、印文參枚均沒收。
    事  實
一、甲○○前於民國（下同）八十六年間犯賭博罪，經本院判處有期徒刑四月，於八
    十八年三月二十六日執行完畢。於八十七年十一月九日入伍，原服役於陸軍後勤
    學校本部連，明知並無罹患脊椎骨左傾彎曲二十五度之疾病，竟意圖免除兵役，
    於八十八年四月間某日見報紙刊登可處理兵役問題之廣告，即依廣告之電話號碼
    撥打，由一名不詳姓名成年男子接聽電話，並約定處理代價為新臺幣（下同）二
    十萬元。甲○○即與該不詳姓名成年男子共同基於行使偽造公文書及使公務員登
    載不實文書之犯意聯絡，由該不詳姓名男子先偽造由趙國華醫師簽發記載甲○○
    罹患「脊椎左傾彎曲二十五度」不實事項之「三軍總醫院診斷證明書（稿）」公
    文書，並蓋用不詳時地偽刻之趙國華印章於其上，交予甲○○，再由甲○○於八
    十八年四月三十日，持之前往三軍總醫院核發正式診斷證明書之櫃臺處，向不知
    情之公務員行使，使該公務員將上開不實事項登載於其職務上所掌之「診斷證明
    書」公文書（編號○二一二九四），而換發由三軍總醫院核發之蓋有三軍總醫院
    公印文之正式診斷證明書正本。嗣甲○○即持前開正式診斷證明書向服役單位偽
    稱患有脊椎左傾彎曲二十五度之疾病，並於八十八年六月十五日辦理因病停役，
    足生損害於趙國華醫師、三軍總醫院對診斷證明書管理、國防部對於士兵管理之
    正確性。
二、案經桃園憲兵隊報請台灣桃園地方法院檢察署檢察官偵查起訴。
    理  由
一、被告甲○○所犯為死刑、無期徒刑、最輕本刑為三年以上有期徒刑以外之罪，被
    告於準備程序中就被訴事實為有罪之陳述，經法官告知簡式審判程序之旨，並聽
    取公訴人、被告之意見後，合議庭認為適宜，依刑事訴訟法第二百七十三條之一
    第一項規定，裁定進行簡式審判程序，先此敘明。
二、按九十年九月二十八日修正公布之陸海空軍刑法第三條規定：「現役軍人犯本法
    之罪後，喪失現役軍人身分者，仍適用本法處罰」；軍事審判決第一條第二項規
    定：「非現役軍人不受軍事審判。但戒嚴法有特別規定者，從其規定」，同法第
    五條第三項規定：「犯罪在任職服役中，發覺在離職離役者，由法院審判」。查
    本件被告犯罪固係在服役中，惟嗣因停役而喪失現役軍人身分，其犯罪又係發覺
    在停役之後，是就其所犯罪行固仍應適用陸海空軍刑法之規定追訴處罰，惟依前
    開軍事審判決之規定則應由本院踐行審判程序進行審理。
三、右揭犯罪事實，業據被告甲○○於偵審中坦白承認，且有偽造之三軍總醫院診斷
    證明書（稿）、三軍總醫院診斷證明書（編號○二一二九四）、趙國華醫師確認
    上開診斷證明書（稿）非其本人開立之函文、三軍總醫院病歷、被告之兵歷表、
    兵籍表、桃園縣團管部因病停役複檢紀錄表、停役令、體位分類體格檢查表等在
    卷可資佐證（見偵查卷第六十五頁至八十九頁）。本件事證明確，被告之犯行已
    經可以認定，應依法論罪科刑。
四、按三軍總醫院為公務機關，以三軍總醫院名義出具之「診斷證明書（稿）」，屬
    公務員職務上製作之文書，係三軍總醫院櫃台人員核換正式「診斷證明書」之根
    據，為刑法第十條第三項所稱之公文書，核被告所為係犯刑法第二百十六條、第
    二百十一條之行使偽造公文書罪。再被告為本件犯行時為現役軍人，其意圖免除
    兵役而偽為疾病，觸犯陸海空軍刑法罪責，惟其行為後，陸海空軍刑法業於九十
    年九月二十八日修正公布，自同年十月二日起施行，有關詐害兵役之犯行，由修
    正前之同法第八十九條第一項：「意圖免除兵役，偽為疾病或自毀傷身體，或為
    其他詐偽之行為者，處三年以下有期徒刑」，修正為現行法之第三十七條第一項
    ：「意圖免除職役，偽為疾病、毀傷身體或為其他詐偽之行為者，處一年以上七
    年以下有期徒刑」，經比較新舊法，以修正前之規定較有利於被告，爰依刑法第
    二條第一項但書規定適用舊法處斷，核其所為，另犯修正前陸海空軍刑法第八十
    九條第一項之詐偽妨害兵役罪。「診斷證明書（稿）」上偽造「趙國華」之簽名
    及印文為偽造公文書之部分行為，偽造公文書後復持以行使，其偽造之低度行為
    應為行使之高度行為所吸收，均不另論罪。又查，依述診斷證明書換發之作業流
    程觀之，三軍總醫院服務台承辦人員並無需確認病患住院或門診紀錄，僅審查「
    診斷證明書（稿）」有無醫師未簽名、無單位公函或疑以不實證明等形式上要件
    ，就登載與否既未涉及文書內容真偽之實質審查，則被告明知上開「診斷證明書
    （稿）」係屬偽造，仍持之至三軍總醫院服務台換發正式之診斷證明書，使不知
    情之承辦人員將上開不實事項謄寫於其職務上所掌之「診斷證明書」公文書上，
    而換發由三軍總醫院所核發之正式「診斷證明書」予被告收執，嗣其即持該診斷
    證明書返回部隊辦理因病停役，據以申請提前退伍，核其所為，係犯刑法第二百
    十六條、第二百十四條之行使使公務員登載不實之公文書罪，公訴意旨雖未引用
    行使使公務員登載不實公文書罪條文，惟於事實欄已明確此部分之犯罪事實，行
    使使公務員登載不實公文書罪部分業已起訴，本院自應加以審理。其使公務員登
    載不實文書後進而行使，使公務員登載不實文書之低度行為，應為其行使之高度
    行為所吸收，不另論罪。被告所犯行使偽造公文書、行使使公務員登載不實文書
    及詐偽妨害兵役各罪間，均有方法與目的之牽連關係，均應從一重之行使偽造公
    文書罪處斷。又被告與上開不詳姓名之成年男子間，就上開犯行有犯意聯絡及行
    為分擔，應論以共同正犯。又被告前於八十六年間犯賭博罪，經本院判處有期徒
    刑四月，於八十八年三月二十六日執行完畢，此有台灣高等法院被告全國前案紀
    錄表一份在卷可按，其前受有期徒刑執行完畢，於五年以內再犯本件最重本刑為
    有期徒刑以上之罪，為累犯，應依刑法第四十七條之規定加重其刑。爰審酌被告
    以此不法方法辦理提前退伍，破壞兵役之公平性，惟其犯後坦承犯行，知所悔悟
    等一切情狀，量處如主文所示之刑。偽造之趙國華印章一枚，雖未扣案，但無證
    據證明已滅失，爰依刑法第二百十九條沒收。又偽造之三軍總醫院診斷證明書（
    稿）上之趙國華署押壹枚、印文三枚，均應依刑法第二百十九條規定宣告沒收。
據上論斷，應依刑事訴訟法第二百七十三條之一第一項、第二百九十九條第一項前段
，修正前陸海空軍刑法第八十九條第一項，刑法第二條第一項但書、第十一條前段、
第二十八條、第二百十六條、第二百十一條、第二百十四條、第五十五條、第四十七
條、第二百十九條，罰金罰鍰提高標準條例第一條前段，判決如主文。
本案經檢察官陳志全到庭執行職務。
中      華      民      國      九十二    年     十二   月    二十九    日
                                  臺灣桃園地方法院刑事第七庭
                                      法  官   劉為丕
右正本證明與原本無異。
如不服本判決，應於判決送達後十日內向本院提出上訴狀( 應附繕本 )，上訴於臺灣
高等法院。
                                      書記官   方秀貞
中      華      民      國      九十三    年     一    月       五     日
附錄本案論罪科刑法條
修正前陸海空軍刑法第八十九條
意圖免除兵役，偽為疾病或自毀傷身體，或為其他詐偽之行為者，處三年以下有期徒
刑。
在鄉軍人免召集而為前項之行為者，亦同。
刑法第二百十六條
行使第二百十條至第二百十五條之文書者，依偽造、變造文書或登載不實事項或使登
載不實事項之規定處斷。
刑法第二百十條
偽造、變造私文書，足以生損害於公眾或他人者，處五年以下有期徒刑。
刑法第二百十四條
明知為不實之事項，而使公務員登載於職務上所掌之公文書，足以生損害於公眾或他
人者，處三年以下有期徒刑、拘役或五百元以下罰金。


司法院資訊處製作；財團法人民間司法改革基金會備份。
